臺灣高等法院刑事判決　　　　　　　　96年度上訴字第3312號
上　訴　人　甲○○
即　被　告
選任辯護人　毛仁全律師
上列上訴人因違反槍砲彈藥刀械管制條例案件，不服臺灣桃園地
方法院96年度訴字第82號，中華民國96年6月29日第一審判決（
起訴案號：臺灣桃園地方法院檢察署95年度偵字第25807號），
提起上訴，本院判決如下：
    主  文
上訴駁回。
    事  實
一、甲○○明知可發射子彈具有殺傷力之改造手槍及具有殺傷力
    之子彈，均屬槍砲彈藥刀械管制條例管制之物，非經主管機
    關許可，不得無故寄藏，竟於民國（下同）95年6月間某日
    ，在桃園縣桃園市○○路3之11號5樓住處，自某真實姓名、
    年籍不詳之成年男子處，收受可發射子彈具有殺傷力之仿
    BERETTA廠92FS型半自動改造手槍一枝（含彈匣一個，槍枝
    管制編號：0000000000號）及具有殺傷力之直徑約9mm制式
    子彈八顆，代為保管，並將之藏放在其上址住處，直至95年
    8月中旬某日，始因擔心惹上不必要麻煩，將上開槍彈交胡
    長青保管（胡長青違反槍砲彈藥刀械管制條例案件，業經臺
    灣臺北地方法院以95年度訴字第1919號判決，判處有期徒刑
    二年，併科罰金新臺幣十萬元，緩刑五年確定），而於上開
    期間內，未經許可寄藏上開槍、彈。嗣胡長青於95年8月23
    日凌晨1時20分許，在臺北市中山區○○○路334號前，為警
    查獲持有上開槍、彈（業經該案諭知沒收，並執行完畢），
    始循線查悉上情。
二、案經臺北市政府警察局中山分局報告臺灣臺北地方法院檢察
    署呈請臺灣高等法院檢察署檢察長令轉臺灣桃園地方法院檢
    察署檢察官偵查起訴。
    理  由
一、證據能力部分：被告與辯護人爭執扣案槍、彈乃違法搜索胡
    長青而得，不得以之為證據云云，並提出學者王兆鵬教授之
    著作為依據，然查：
(一)、上開槍、彈係經胡長青同意搜索，因而扣得之事實，有卷附
    自願搜索同意書可稽（北檢95年度偵字第18123號偵卷第13
    頁，下稱第18123號偵卷）。此同意書之簽立過程，並經警
    員林志清到庭證述甚詳（原審卷第117至121頁），亦即，警
    員林志清、詹慶賢執行巡邏勤務時，見胡長青形跡可疑，上
    前盤查要求其出示證件，胡長青因心虛逃跑，恰因背包之拉
    鍊未完全拉上，警員詹慶賢已發現其背包內有狀似槍柄之物
    ，乃隨手將之壓制（法律性質上，應屬準現行犯之逮捕），
    並詢問胡長青背包內究為何物，胡長青遂供出背包內藏有槍
    、彈，並自行打開背包供警員搜索及拍照，回警局後，亦自
    願簽立上開搜索同意書。而證人林志清所述槍枝擺放位置，
    有卷附查獲時拍攝之照片二張可資佐證（第18123號偵卷第
    18頁），核無不合，與胡長青於己身案件審理時，表示對相
    關證據之證據能力不爭執之說詞相互以參，亦無不符，警員
    林志清上開所證，洵堪採信。
(二)、被告甲○○雖爭執胡長青既經警員追捕，豈有同意搜索之可
    能，證人胡長青亦到庭附和其說詞，略稱：「因為東西已經
    被搜到了，所以警察要我簽這張自願搜索同意書，我就簽了
    」、「並未同意搜索」云云（原審卷第77頁）。惟胡長青經
    追捕至同意搜索之情節，已經警員林志清證述如前，在心虛
    逃跑後為警逮捕，主動說出逃跑理由，尚屬常見，未見有何
    不合情理之處。況上開搜索同意書，為胡長青所親簽，胡長
    青斯時為技術學院學生，有其學生證影本存卷可參（原審95
    訴1919號卷第23頁），其非不識字之人，於原審審理時，對
    己身權利亦知之甚詳，應無任意簽立違反其意願之書面之理
    ，其雖強調係因不懂法律，才簽該同意書云云，惟依其所述
    ，該自願搜索同意書是在警局補簽（原審卷第116頁），而
    依警詢筆錄所載（第18123號偵卷第8頁），警員係至其委請
    之辯護人趙國生律師到場後，始開始製作筆錄，其辯護人為
    法律專業人士，在為被告辯護過程中，卻自始至終未提及違
    法搜索之事，而與胡長青前開所述相違，尚與情理不合，是
    胡長青所述，應係迴護被告之詞。
(三)、查本件胡長青被查獲之時間地點為95年8月23日凌晨1時20分
    於台北市中山區○○○路334號前之公共場所，警員林志清
    亦證述與詹慶賢執行巡邏勤務時，見胡長青形跡可疑，上前
    盤查要求其出示證件，胡長青因心虛逃跑，恰因背包之拉鍊
    未完全拉上，警員詹慶賢已發現其背包內有狀似槍柄之物，
    乃隨手將之壓制（法律性質上，應屬準現行犯之逮捕），並
    詢問胡長青背包內究為何物，胡長青遂供出背包內藏有槍、
    彈，並自行打開背包供警員搜索及拍照，回警局後，亦自願
    簽立上開搜索同意書。而證人林志清所述槍枝擺放位置，有
    卷附查獲時拍攝之照片二張可資佐證，則縱使不依據刑事訴
    訟法之規定論述警員之查獲程序，然依據警察職權行使法第
    6條第1項第1款：「警察於公共場所或合法進入之場所，得
    對於下列各款之人查證其身分：一、合理懷疑其有犯罪之嫌
    疑或有犯罪之虞者」，與第7條：「警察依前條規定，為查
    證人民身分，得採取下列之必要措施：一、攔停人、車、船
    及其他交通工具。二、詢問姓名、出生年月日、出生地、國
    籍、住居所及身分證統一編號等。三、令出示身分證明文件
    。四、若有明顯事實足認其有攜帶足以自殺、自傷或傷害他
    人生命或身體之物者，得檢查其身體及所攜帶之物。依前項
    第二款、第三款之方法顯然無法查證身分時，警察得將該人
    民帶往勤務處所查證；帶往時非遇抗拒不得使用強制力，且
    其時間自攔停起，不得逾三小時，並應即向該管警察勤務指
    揮中心報告及通知其指定之親友或律師」之規定，警察於當
    時亦得檢查其身體及所攜帶之物。是被告與辯護意旨所辯，
    以及引用學者之著作等均不足採信，本案扣案之槍、彈，具
    有證據能力。
(四)、按被告以外之人於審判外之言詞或書面陳述，除法律有規定
    者外，不得作為證據；又被告以外之人於審判外之陳述，雖
    不符合同法第159條之1至第159條之4之規定，但經當事人於
　　審判程序同意作為證據，法院審酌該言詞陳述或書面陳述作
  　成時之情況，認為適當者，亦得為證據。當事人、代理人或
    辯護人於法院調查證據時，知有第159條第1項不得為證據之
    情形，而未於言詞辯論終結前聲明異議者，視為有前項之同
    意，刑事訴訟法第159條第1項及第159條之5分別定有明文。
    查本判決下列所引用之各該被告以外之人於審判外之陳述（
    包含書面陳述之槍彈鑑定報告），皆屬傳聞證據，惟被告雖
    知上開證據資料為傳聞證據，但於準備程序及審判期日中均
    表示無意見而不予爭執，且迄至言詞辯論終結前亦未再聲明
    異議，審酌上開證據資料製作時之情況，尚無違法不當及證
    明力明顯過低之瑕疵，亦認為以之作為證據應屬適當，故揆
    諸前開規定，爰逕依刑事訴訟法第159條之5規定，認前揭證
    據資料均例外有證據能力。
二、上訴人即被告甲○○經合法傳喚雖未到庭，然其於原審坦承
    於上開時地寄藏槍、彈之事實，雖辯稱：「取得上開物品時
    ，僅隱約知道可能是槍枝，根本不知道槍枝內有子彈」云云
    。惟查：
(一)、被告對其於上開時、地自他人處取得系爭槍、彈代為保管，
    後為避免不必要麻煩，乃將之轉交胡長青保管之事實，均坦
    承屬實（原審卷第84至87、124、125頁），並經證人胡長青
    、許哲瑋到庭證述甚詳（原審卷第74至82頁），此外，並有
    扣案之改造手槍一枝、子彈八顆可資佐證，各該槍、彈經送
    請鑑定結果，送鑑手槍一枝（含彈匣一個，槍枝管制編號：
    0000000000號），認係由仿BERETTA廠92FS型半自動改造手
    槍製造之槍枝，車通金屬槍管內阻鐵而成之改造手槍，機械
    性能良好，可擊發適用子彈，具殺傷力；送鑑子彈八顆，認
    均係係口徑約9mm制式子彈，均具殺傷力，亦有內政部警政
    署刑事警察局95年9月11日刑鑑字第0950128803號槍彈鑑定
    書在卷可稽（第18123號偵卷第39、40頁）。足認被告此部
    分之自白與事實相符。
(二)、被告雖以前詞置辯，其於偵訊已自承「知道是1把槍」（第
    18123號偵查卷第72頁）、「（給胡長青時就知道是槍械？
    ）知道」等語（北檢95偵第23235號偵卷第4頁），證人胡長
    青於原審時，亦證稱知道拿到的是槍枝（原審卷第74頁），
    而目擊胡長青自甲○○處取得上開槍、彈過程之證人楊明偉
    、許哲瑋，於檢察官訊問時，均明確證稱見到被告將槍交予
    被告（第18123號偵卷第71、72頁），上開槍枝既未以他物
    包裹，是否為槍枝，有無彈匣、子彈，被告理應知之甚稔，
    而胡長青於其本身案件審理時，均提及槍、彈係自被告處取
    得，未就槍、彈為不同區隔，自知悉槍內有子彈，則被告持
    有上開槍、彈數月，更無不知之理。被告辯稱僅隱約知道是
    槍枝，及不知槍枝內有子彈之說法，尚非可採。
(三)、綜上，本案事證明確，被告犯行洵堪認定，應依法論科。
三、論罪科刑部分：
(一)、按行為後法律有變更者，應依刑法第2條第1項予以比較適用
    ，係指被告之行為完成或終止後，不論變更修正前之刑罰法
    律，或修正後至法院裁判時之法律，均構成犯罪而應科以刑
    罰者而言，倘繼續犯之部分行為，已在新法公布施行並生效
    之後，即非屬於行為後法律有變更，自無刑法第2條第1項之
    適用，應逕行依裁判時之新法處罰（最高法院90年度臺上字
    第6237號判決要旨參照）。又寄藏與持有，均係將物置於自
    己實力支配之下，僅寄藏必先有他人之持有行為，而後始為
    之受寄代藏而已，故寄藏之受人委託代為保管，其保管之本
    身，亦屬持有，寄藏之受人委託代為保管，其保管之本身所
    為之持有，既係寄藏之當然結果，法律上自宜僅就寄藏行為
    為包括之評價，不應另就「持有」予以論罪（74年臺上字第
    3400號判例要旨參照）。
(二)、核被告所為，係犯槍砲彈藥刀械管制條例第8條第4項之未經
    許可寄藏可發射子彈具有殺傷力之改造手槍罪、同條例第12
    條第4項之未經許可寄藏具殺傷力之子彈罪。其同時受真實
    姓名、年籍不詳之成年男子委託代為保管上開具殺傷力之槍
    枝及子彈，係一行為觸犯數罪名，為想像競合犯，應依刑法
    第55條規定，從較重之未經許可寄藏可發射子彈具有殺傷力
    之改造手槍罪處斷。至於辯護意旨雖稱被告符合九十六年罪
    犯減刑條例，但查，被告係犯槍砲彈藥刀械管制條例第8條
　  第4項、槍砲彈藥刀械管制條例第12條第4項之罪，從一重之
    槍砲彈藥刀械管制條例第8條第4項處斷，不符合中華民國九
    十六年罪犯減刑條例第3條第1項第4款之規定，不得減刑。
(三)、原審認被告罪證明確，並適用刑事訴訟法第299條第1項前段
　　，槍砲彈藥刀械管制條例第8條第4項、第12條第4項，刑法
  　第11條前段、第55條、第42條第3項之規定，審酌被告非法
    寄藏槍、彈，對於社會治安之潛在危害非輕，惟並未以之從
    事犯罪行為，且事後坦承部分犯行，態度尚無不良，暨其犯
    罪之動機、目的、智識程度、生活狀況、寄藏槍、彈之時間
    等一切情狀，量處有期徒刑年陸月，科罰金新臺幣拾萬元
    ，且諭知罰金如易服勞役，以新臺幣壹仟元折算壹日。至被
    告雖稱其供出槍、彈來源，請求減輕其刑云云，然因其原係
    表示槍、彈與其無關，嗣雖改稱槍、彈來源為其男友鄭明智
    ，亦為鄭明智所否認（原審卷第83頁），並查無其他積極證
    據足以佐證被告此部分說詞為真，本案尚不符合槍砲彈藥刀
    械管制條例第18條減輕或免除其刑之要件（類似情節確定判
    決見96年度台上字第4368號、第4346號）。至扣案之上開槍
    、彈，雖均屬違禁物，惟因已經臺灣臺北地方法院95年度訴
    字第1919號判決宣告沒收，並已執行完畢，而送警察機械修
    理場，裁剪後熔掉，有臺灣臺北地方法院檢察署檢察官扣押
    物品處分命令及本案電話紀錄表各一份在卷可稽（原審卷第
    110、133頁），各該槍、彈已不存在而成為廢鐵，自無庸宣
    告沒收（臺灣高等法院暨所屬法院95年法律座談會意見參照
    ）。檢察官起訴時，雖謂被告於95年8月中旬某日，在桃園
　　縣桃園市○○路3之11號5樓住處，將上開槍、彈轉交予胡長
  　青保管之行為，係屬「轉讓」槍、彈予胡長青。因認被告涉
    犯槍砲彈藥刀械管制條例第8條第2項未經許可轉讓可發射子
    彈具有殺傷力之改造手槍罪、同條例第12條第2項之未經許
    可轉讓具殺傷力之子彈罪嫌。惟按槍砲彈藥刀械管制條例所
    規定之「轉讓」，應指非以營利之目的將物移轉處分並交付
    之謂，亦即「轉讓」應雙方有讓與其物所有權之意思為必要
    （臺灣高等法院暨所屬法院93年法律座談會意見參照）。經
    查，被告並非槍彈之所有人而僅係受寄代藏，從而其並無處
    分、轉讓之權能，而依被告所述，其僅是交予胡長青保管，
    並無轉讓之主觀意思，此與證人胡長青於原審審理時，表示
    僅是代被告保管上開槍、彈之說詞，核無不合，是雖被告將
    槍彈轉交付與胡長青，仍僅應論以寄藏槍彈罪。此部分原應
    為無罪之諭知，惟因與上開論罪科刑部分，為實質上之一罪
    關係，故不另為無罪之諭知。
(四)、核原判決認事用法並無不合，量刑之諭知亦屬妥適，上訴人
    即被告上訴意旨仍執前詞主張查獲之槍彈無證據能力，要求
　　從輕量刑，然按「量刑輕重係屬事實審法院得依職權自由裁
　  量之事項，苟已斟酌刑法第57條各款所列情狀而未逾越法定
    刑度，不得遽指為違法（72年台上字第6696號判例）」，本
    件原審判決已經詳細記載量刑審酌各項被告犯罪情節及犯罪
    後之態度等一切情狀，並予以綜合考量，在法定刑內科處其
    刑（量刑相同之類似情節確定判決，見96年度台上字第268
    號、95年度台上字第4725號），經核於法並無不合，上訴意
    旨既未指摘原判決科刑有何違背法令，其主張查獲之槍彈無
    證據能力不可採，另就科刑輕重為爭執，亦非適法之上訴理
    由，是其指摘原判決不當，為無理由，應予駁回。
(五)、上訴人即被告經合法傳喚無正當之理由不到庭且亦未在監執
    行，有送達證書與96年11月14日在監在押查詢申請表在卷可
    稽，爰不待其陳述逕行判決，併此敘明。
據上論斷，應依刑事訴訟法第371條、第368條，判決如主文。
本案經檢察官鄭富銘到庭執行職務。
中　　華　　民　　國　　96　　年　　11　　月　　27　　日
 　　　　      　 刑事第十二庭  審判長法　官　 蔡永昌
                                      法　官　 陳榮和
                                      法　官　 施俊堯
以上正本證明與原本無異。
如不服本判決，應於收受送達後十日內向本院提出上訴書狀，其
未敘述上訴之理由者並得於提起上訴後十日內向本院補提理由書
（均須按他造當事人之人數附繕本）。
                                      書記官   孫佩琳
中　　華　　民　　國　　96　　年　　11　　月　　27　　日
附錄：本案論罪科刑法條全文
槍砲彈藥刀械管制條例第8條第4項
未經許可，持有、寄藏或意圖販賣而陳列第1 項所列槍枝者，處
3 年以上10年以下有期徒刑，併科新臺幣700 萬元以下罰金。
槍砲彈藥刀械管制條例第12條第4項
未經許可，持有、寄藏或意圖販賣而陳列子彈者，處5 年以下有
期徒刑，併科新台幣300 萬元以下罰金。
